---
title: "R Notebook"
output: github_document 
---

```{bash}
sudo apt-get update -y
sudo apt-get install -y libglpk-dev 
sudo apt-get install -y liblzma-dev libbz2-dev
```

```{r}
if (!requireNamespace("BiocManager", quietly = TRUE))
    install.packages("BiocManager")
BiocManager::install("BiocStyle")
BiocManager::install("Rhtslib")
```

```{r}
library("knitr")
library("BiocStyle")
.cran_packages <- c("ggplot2", "gridExtra", "devtools")
install.packages(.cran_packages) 
.bioc_packages <- c("dada2", "phyloseq", "DECIPHER", "phangorn")
BiocManager::install(.bioc_packages)
# Load packages into session, and print package version
sapply(c(.cran_packages, .bioc_packages), require, character.only = TRUE)
```

```{bash}
cd ~
wget https://mothur.s3.us-east-2.amazonaws.com/wiki/miseqsopdata.zip
unzip miseqsopdata.zip
```

```{bash}
cd /home/rstudio
unzip miseqsopdata.zip
```

````{r}
set.seed(100)
miseq_path <- "/home/rstudio/MiSeq_SOP"
list.files(miseq_path)
````

```{r}
fnFs <- sort(list.files(miseq_path, pattern="_R1_001.fastq"))
fnRs <- sort(list.files(miseq_path, pattern="_R2_001.fastq"))
sampleNames <- sapply(strsplit(fnFs, "_"), `[`, 1)
#permet de remplacer un terme dans la liste => prend le premier terme avant le _ enlève ce qu'il y a après 
fnFs <- file.path(miseq_path, fnFs)
fnRs <- file.path(miseq_path, fnRs)
```

```{r}
fnFs[1:3]
fnRs[1:3]
```


#si ça marche pas, on restart R puis on recahrge les packages bio
#juste commandes .cran package et .bio package sans les installer 
#puis commande sapply 


```{r}
plotQualityProfile(fnFs[1:2])
plotQualityProfile(fnRs[1:2])
```

```{r}
install.packages("gitcreds")
library(gitcreds)
gitcreds_set()
```

```{r}
filt_path <- file.path(miseq_path, "filtered") 
if(!file_test("-d", filt_path)) dir.create(filt_path)
filtFs <- file.path(filt_path, paste0(sampleNames, "_F_filt.fastq.gz"))
filtRs <- file.path(filt_path, paste0(sampleNames, "_R_filt.fastq.gz"))
```

```{r}
out <- filterAndTrim(fnFs, filtFs, fnRs, filtRs, truncLen=c(240,160),
              maxN=0, maxEE=c(2,2), truncQ=2, rm.phix=TRUE,
              compress=TRUE, multithread=TRUE) 
head(out)
```

```{r}
#on ne garde qu'une seule fois les séquences identiques 
derepFs <- derepFastq(filtFs, verbose=TRUE)
derepRs <- derepFastq(filtRs, verbose=TRUE)
names(derepFs) <- sampleNames
names(derepRs) <- sampleNames
```

```{r}
errF <- learnErrors(filtFs, multithread=TRUE)
errR <- learnErrors(filtRs, multithread=TRUE)
plotErrors(errF)
plotErrors(errR)
```

```{r}
#corrige les erreurs ds les reads eux-mêmes 
dadaFs <- dada(derepFs, err=errF, multithread=TRUE)
```

```{r}
dadaRs <- dada(derepRs, err=errR, multithread=TRUE)
```

```{r}
dadaFs[[1]]
```

```{r}
mergers <- mergePairs(dadaFs, derepFs, dadaRs, derepRs)
seqtabAll <- makeSequenceTable(mergers[!grepl("Mock", names(mergers))])
table(nchar(getSequences(seqtabAll)))
seqtabNoC <- removeBimeraDenovo(seqtabAll)
```
#table de séquences => cb de fois ont été observées chacune des ASV ds chaque échantillon. 
#les échantillons qui contiennent le mot Mock sont exclus (Mock = communauté artificielle qu'on met ds l'échantillon pr vérifier si le traitement bioinfo à bien été fait, comme une témoin. On doit pourvoir retrouver cette communauté après le séquençage et la bioinfo). 
#la colonne au milieu avec la plus gde abondance donne la longueur moyenne du bout d'ADN séquencé, donc environ 253 pb. 
#présence de chimères, avec des bouts qui viennent de plrs individus de l'échantillon. Il faut s'en débarrasser, avec fonction removeBimeraDenovo.


```{bash}
cd ~
wget https://zenodo.org/record/4587955/files/silva_nr99_v138.1_train_set.fa.gz 
```

#assignement taxonomique 
#besoin d'un ju de données pr apprendre, un peu comme un machine learning (lignes de code précédentes). 
#assignement d'une taxonomie à chacune des séquences. 

```{r}
fastaRef <- "/home/rstudio/silva_nr99_v138.1_train_set.fa.gz"
taxTab <- assignTaxonomy(seqtabNoC, refFasta = fastaRef, multithread=TRUE)
unname(head(taxTab))
```

```{r}
seqs <- getSequences(seqtabNoC)
names(seqs) <- seqs
alignment <- AlignSeqs(DNAStringSet(seqs), anchor=NA,verbose=FALSE)
```
#donne une table d'observation avec la séquence et le nombre d'occurence ds les différents échantillons. 


```{r} 
phangAlign <- phyDat(as(alignment, "matrix"), type="DNA")
dm <- dist.ml(phangAlign)
treeNJ <- NJ(dm) 
fit = pml(treeNJ, data=phangAlign)
fitGTR <- update(fit, k=4, inv=0.2)
fitGTR <- optim.pml(fitGTR, model="GTR", optInv=TRUE, optGamma=TRUE,
        rearrangement = "stochastic", control = pml.control(trace = 0))
detach("package:phangorn", unload=TRUE)
```

#combiner dans un phyloseq
```{r}
samdf <- read.csv("https://raw.githubusercontent.com/spholmes/F1000_workflow/master/data/MIMARKS_Data_combined.csv",header=TRUE)
samdf$SampleID <- paste0(gsub("00", "", samdf$host_subject_id), "D", samdf$age-21)
samdf <- samdf[!duplicated(samdf$SampleID),] 
rownames(seqtabAll) <- gsub("124", "125", rownames(seqtabAll)) 
all(rownames(seqtabAll) %in% samdf$SampleID)
rownames(samdf) <- samdf$SampleID
keep.cols <- c("collection_date", "biome", "target_gene", "target_subfragment",
"host_common_name", "host_subject_id", "age", "sex", "body_product", "tot_mass",
"diet", "family_relationship", "genotype", "SampleID") 
samdf <- samdf[rownames(seqtabAll), keep.cols]
```
#contient la table d'obersevation, de taxonomie, de métadonnées + arbres se nécessaire 
#la première ligne va permttre de charger toutes les données métag associées aux échantillons. 
#corrige les erreurs ds la table. 
#va chercher dans le ss objet ce qui lui faut. 

```{r}
ps <- phyloseq(otu_table(seqtabNoC, taxa_are_rows=FALSE), 
               sample_data(samdf), 
               tax_table(taxTab),phy_tree(fitGTR$tree))
ps <- prune_samples(sample_names(ps) != "Mock", ps) # Remove mock sample
ps
```


#analyse avec phyloseq 

```{r}
rank_names(ps)
table(tax_table(ps)[, "Phylum"], exclude = NULL)
ps <- subset_taxa(ps, !is.na(Phylum) & !Phylum %in% c("", "uncharacterized"))
ps
prevdf = apply(X = otu_table(ps),
               MARGIN = ifelse(taxa_are_rows(ps), yes = 1, no = 2),
               FUN = function(x){sum(x > 0)})
prevdf = data.frame(Prevalence = prevdf,
                    TotalAbundance = taxa_sums(ps),
                    tax_table(ps))
```


```{r}
plyr::ddply(prevdf, "Phylum", function(df1){cbind(mean(df1$Prevalence),sum(df1$Prevalence))})
filterPhyla = c("Fusobacteria", "Deinococcus-Thermus")
ps1 = subset_taxa(ps, !Phylum %in% filterPhyla)
ps1
```


```{r}
prevdf1 = subset(prevdf, Phylum %in% get_taxa_unique(ps1, "Phylum"))
ggplot(prevdf1, aes(TotalAbundance, Prevalence / nsamples(ps),color=Phylum)) +
  geom_hline(yintercept = 0.05, alpha = 0.5, linetype = 2) +  geom_point(size = 2, alpha = 0.7) +
  scale_x_log10() +  xlab("Total Abundance") + ylab("Prevalence [Frac. Samples]") +
  facet_wrap(~Phylum) + theme(legend.position="none")
```

```{r}
prevalenceThreshold = 0.05 * nsamples(ps)
prevalenceThreshold
keepTaxa = rownames(prevdf1)[(prevdf1$Prevalence >= prevalenceThreshold)]
ps2 = prune_taxa(keepTaxa, ps)
```


